【裁判字號】    98,審訴,4825
【裁判日期】    981230
【裁判案由】    毒品危害防制條例
【裁判全文】
臺灣高雄地方法院刑事判決            98年度審訴字第4825號
公  訴  人  臺灣高雄地方法院檢察署檢察官
被      告  甲○○
上列被告因毒品危害防制條例案件，經檢察官提起公訴（98年度
毒偵字第6801號），本院依簡式審判程序判決如下：
    主  文
甲○○施用第一級毒品，處有期徒刑陸月，如易科罰金，以新臺
幣壹仟元折算壹日。又持有第一級毒品，處有期徒刑貳月，如易
科罰金，以新臺幣壹仟元折算壹日，扣案之第一級毒品海洛因伍
包（合計淨重零點玖公克，空包裝袋總重壹點壹零公克）均沒
收銷燬之。應執行有期徒刑柒月，如易科罰金，以新臺幣壹仟元
折算壹日，扣案之第一級毒品海洛因伍包（合計淨重零點玖公
克，空包裝袋總重壹點壹零公克）均沒收銷燬之。
    事  實  及  理  由
一、本件被告甲○○所犯之罪，為死刑、無期徒刑、最輕本刑為
    3 年以上有期徒刑以外之罪，其於準備程序進行中，就被訴
    事實為有罪之陳述，經本院告知簡式審判程序之旨，並聽取
    檢察官及被告之意見後，裁定進行簡式審判程序。
二、犯罪事實：
    甲○○前因施用毒品案件，經本院裁定送觀察、勒戒後，認
    無繼續施用毒品之傾向，而於民國93年11月11日執行完畢出
    所，經臺灣高雄地方法院檢察署檢察官以93年度毒偵字第61
    87號為不起訴處分確定。詎仍不知悔改，於前開觀察、勒戒
    執行完畢5 年內，復基於施用第一級毒品海洛因之犯意，於
    98年10月29日8 時許，在其高雄縣大社鄉○○村○○路55巷
    9 號4 樓自宅內，以將海洛因摻入香煙吸食之方式，施用第
    一級毒品海洛因1 次。又另基於持有第一級毒品海洛因之犯
    意，於同年月日15時許在高雄市○○區○○路上，向年籍不
    詳綽號「旺仔」之人，以新臺幣2,000 元購得第一級毒品海
    洛因5 包（合計淨重0.93公克，空包裝袋總重1.10公克）而
    持有之。嗣於同年月日15時50分許，在高雄市○○區○○路
    357 號為警盤查，甲○○主動將其持有之上開海洛因5 包交
    出供警查扣，並於員警發覺前，就上開施用及持有第一級毒
    品之行為向員警自首接受裁判，經警方採集尿液送驗，結果
    呈嗎啡陽性反應。
三、證據：
    被告於警詢、偵查及本院審理時之自白、毒品案件尿液送驗
    編號與真實姓名對照表（編號：D98392號）、高雄市警察局
    楠梓分局98年10月29日扣押筆錄、扣押物品目錄表、高雄市
    立凱旋醫院濫用藥物尿液檢驗報告（檢體編號：D98392號）
    、照片、法務部調查局濫用藥物實驗室鑑定書、臺灣高等法
    院被告前案紀錄表、扣案之第一級毒品海洛因5 包（合計淨
    重0.93公克，空包裝袋總重1.10公克）。
四、核被告所為，係犯毒品危害防制條例第10條第1 項施用第一
    級毒品罪及同條例第11條第1 項持有第一級毒品罪。起訴書
    雖未於所犯法條欄引用被告涉犯持有第一級毒品罪之條文，
    惟檢察官已於犯罪事實欄載明被告持有第一級毒品海洛因為
    警查獲之事實，並經公訴檢察官當庭補充持有第一級毒品之
    論罪法條，是該持有犯行亦在起訴範圍內，本院自得予以審
    理。被告持有第一級毒品後，進而施用，就其持有所施用之
    第一級毒品海洛因部分，其持有之低度行為應被施用高度行
    為所吸收，不另論其該部分之持有第一級毒品罪。被告所犯
    上開2 罪，犯意各別，行為互殊，應予分論併罰。被告於遭
    警查獲後，乃於有偵查犯罪權限之機關及公務員發覺其犯罪
    前，主動在警詢中自承其上述持有及施用第一級毒品之犯罪
    事實，是被告此舉當認合於自首要件，爰均依刑法第62條前
    段規定減輕其刑。
五、爰審酌被告前經觀察、勒戒執行完畢釋放後，仍未能徹底戒
    絕毒品，再犯本件施用毒品罪，顯見其自制力不足，無法擺
    脫毒品，未能體悟施用毒品對自己、家人造成之傷害及社會
    之負擔，惟念所犯施用毒品罪乃屬戕害自身身心健康行為，
    尚未對他人造成實害，其行為本身對社會所造成之危害並非
    直接，反社會性之程度應屬較低，且其犯後已坦認犯行，及
    持有毒品之數量等一切情狀，分別量處如主文所示之刑及諭
    知易科罰金之折算標準，末並定應執行刑及諭知易科罰金之
    折算標準。扣案之白色粉末5 包（合計淨重0.93公克，空包
    裝袋總重1.10公克），確屬第一級毒品海洛因無訛，此有前
    開法務部調查局濫用藥物實驗室鑑定書1 紙在卷可稽，而裝
    盛該第一級毒品海洛因之包裝袋5 只，其中亦含有無法析離
    之第一級毒品海洛因，均應依毒品危害防制條例第18條第1
    項前段規定諭知沒收銷燬之；至鑑驗耗用之毒品海洛因既已
    滅失，即無庸再予宣告沒收銷燬，附此敘明。
據上論斷，應依刑事訴訟法第273 條之1 第1 項、第299 條第1
項前段、第310 條之2 、第454 條第1 項，毒品危害防制條例第
10條第1 項、第11條第1 項、第18條第1 項前段，刑法第11條、
第62條前段、第41條第1 項前段、第51條第5 款，判決如主文。
本案經檢察官乙○○到庭執行職務。
中    華    民    國    98    年    12    月    30    日
                  刑事第十庭  法  官  顏銀秋
以上正本證明與原本無異。
如不服本判決應於收受送達後10日內向本院提出上訴書狀，並應
敘述具體理由；如未敘述上訴理由者，應於上訴期間屆滿後20日
內向本院補提理由書（均須按他造當事人之人數附繕本）「切勿
逕送上級法院」。
中    華    民    國    98    年    12    月    30    日
                              書記官  林豐富
附錄論罪科刑法條
毒品危害防制條例第10條第1項（施用第一級毒品罪）
施用第一級毒品者，處6月以上5年以下有期徒刑。
毒品危害防制條例第11條第1項（持有第一級毒品罪）
持有第一級毒品者，處3 年以下有期徒刑、拘役或新臺幣5 萬元
以下罰金。

司法院資訊處製作；財團法人民間司法改革基金會備份。
